【裁判字號】    92,自,145
【裁判日期】    981105
【裁判案由】    誣告
【裁判全文】
臺灣臺南地方法院刑事判決               92年度自字第145號
自  訴  人  丙○○
            甲○○
上  一  人  丙○○
自訴代理人
被      告  乙○○
上列被告因誣告案件，經自訴人於民國92年6月17日提起自訴，
本院於民國93年10月29日裁定停止訴訟，至民國98年3月19日停
止原因消滅後，續行審理，判決如下：
    主  文
乙○○無罪。
    理  由
壹、自訴意旨略以：
一、被告因涉及違反商標法第六十二條（使用他人註冊商標罪）
    及第六十五條（惡意使用他人註冊商標，經註冊人請求變更
    而不變更者處罰之），而為自訴人於民國（下同）89年11月
    22日檢附證物一至證物十及自訴狀向台南地院提起自訴（案
    號：89年自字第484號），而上述證物一至證物十皆係事實亦
    未有偽造、變造證據之情，且亦皆為被告所知悉。
二、上述89年自字第484號自訴案，最後為台南地院判決「管轄錯
    誤」，自訴人重新再向有管轄權之台中地院提起自訴（案號
    ：91年自字第39號），在違反商標法部分，亦為台中地院在
    91年7月10日作出被告違反商標法第六十五條之有罪判決，被
    告乙○○不服提起上訴，亦為台灣高等法院台中分院以91年
    上易字第1483號判決「上訴駁回」確定在案，足證被告行為
    明確有違反商標法無誤，及自訴人之自訴行為無任何不法、
    不妥之處。
三、被告卻在自訴人於89年11月22日向台南地院提起違反商標法
    自訴案時，在91年1月17日向台南地院對自訴人提起誣告，而
    被告提起之誣告自訴案，為台南地院以91年自字第29作出「
    丙○○、甲○○無罪」判決，乙○○提起上訴，又為台灣高
    等法院台南分院以91年上訴字第67號作出「上訴駁回」判決
    ，故從以上各級審法院之判決可明證，自訴人對乙○○提起
    之違反商標法並無誣告情事，且亦符合商標法第六十五條要
    件而被判決有罪在案。
四、綜上各級審法院判決即可明證自訴人在對被告提起違反商標
    法之自訴，並無偽造、變造證據或虛構事實，且在證據上亦
    皆為被告所知悉，故明顯被告乙○○對自訴人等在台南地院
    提起之誣告罪自訴案已構成刑法第一百六十九條罪責無誤。
    爰依法提起自訴等語。
貳、程序方面
一、自訴之合法性
    (一)查憲法第十六條規定人民有訴訟之權，乃人民在司法上之
      受益權；而人民已依法取得之訴訟權，不因嗣後法律之修
      正而予以剝奪。故自訴是否合法，係以提起訴訟時之法律
      為準，其提起時為法律所准許者，既屬合法之自訴，不得
      因嗣後刑事訴訟法之修正而對自訴權之行使更有所限制。
      本件上訴人於92年9月1日修正刑事訴訟法施行前之同年7
      月21日向第一審法院提起自訴，雖未委任律師為代理人，
      因其係於修正刑事訴訟法施行前提起自訴，合於當時刑事
      訴訟法之規定，基於起訴恒定原則，其於當時已依法取得
      之訴訟權，不因嗣後法律之修正而被剝奪，其自訴係屬合
      法，法院毋庸依新法第三百二十九條第二項之規定，以裁
      定限期命其委任代理人，亦即新法實施後之訴訟行為仍可
      由自訴人本人行之（最高法院95年度台上字第6045號判決
      要旨參照）。
    (二)查刑事訴訟法於92年2月6日修正公布，同年9月1日施行，
      採強制委任律師為代理人之自訴制度，惟本件自訴人於92
      年6月17日向本院自訴被告乙○○犯誣告罪，係在上開刑
      事訴訟法修正公布施行之前，依修正前之該法條規定，其
      自訴未委由律師提起，並非違法，法院當無庸依修正施行
      之新法裁定限定期間命自訴人委任律師為代理人，揆諸前
      揭最高法院判決要旨說明，新法實施後之訴訟行為仍可由
      自訴人本人行之。
二、證據能力部分
    次按被告以外之人於審判外之陳述，雖不符前四條之規定，
    而經當事人於審判程序同意作為證據，法院審酌該言詞陳述
    或書面陳述作成時之情況，認為適當者，亦得為證據。當事
    人、代理人或辯護人於法院調查證據時，知有第一百五十九
    條第一項不得為證據之情形，而未於言詞辯論終結前聲明異
    議者，視為有前項之同意，刑事訴訟法第一百五十九條之五
    第一項、第二項亦定有明文。本件以下所引自訴人與被告所
    提出之供述證據與非供述證據之證據能力，均據自訴人與被
    告於準備程序中表示「沒有意見」，迄至本案言詞辯論終結
    ，未據爭執其證據能力，並明示捨棄詰問證人陳露露、吳崇
    鏗（參見本院第二卷第69-70頁），本院審酌各該證據之作
    成，並無事證足認係違法蒐證取得，亦無不適當之情事，復
    經本院於審判期日依法進行調查、辯論，依前揭刑事訴訟法
    之規定，自均具有證據能力，合先說明。
、實體方面
一、按犯罪事實應依證據認定之，無證據不得認定犯罪事實；不
    能證明被告犯罪者，應諭知無罪之判決，刑事訴訟法第一百
    五十四條第二項、第三百零一條第一項分別定有明文。次按
    檢察官就被告犯罪事實，應負舉證責任，並指出證明之方法
    」，刑事訴訟法第一百六十一條第一項定有明文，亦即檢察
    官就被告之犯罪事實應負實質之舉證責任，以貫徹無罪推定
    原則，該條檢察官應負實質舉證責任之規定編列在刑事訴訟
    法第一編總則第十二章「證據」中，亦於自訴程序之自訴人
    同有適用（最高法院91年度第4次刑事庭會議決議第11項參
    照）。再按認定犯罪事實所憑之證據，雖不以直接證據為限
    ，間接證據亦包括在內；然而無論直接或間接證據，其為訴
    訟上之證明，須於通常一般之人均不致有所懷疑，而得確信
    其為真實之程度者，始得據為有罪之認定，倘其證明尚未達
    到此一程度，而有合理之懷疑存在時，事實審法院復已就其
    心證上理由予以闡述，敘明其如何無從為有罪之確信，因而
    為無罪之判決，尚不得任意指為違法（最高法院76年台上字
    第4986號判例意旨）。又刑法第一百六十九條誣告罪之成立
    ，以意圖他人受刑事處分或懲戒處分，而為虛偽之告訴告發
    報告者為要件。所謂虛偽係指明知無此事實故意捏造而言，
    若告訴人誤認有此事實或以為有此嫌疑而為申告，以致不能
    證明其所訴之事實為真實，縱被訴人不負刑責，而告訴人本
    缺乏誣告之故意，亦難成立誣告罪名（最高法院40年台上字
    第88號、44年台上字第892號判例、86年台上字第2584號、
    85年台上字第543號判決要旨參照）。
二、本件自訴人認為被告乙○○涉有誣告犯行，無非以：(一)被告
    乙○○在自訴人於89年11月22日向本院提起違反商標法自訴
    案時（即本院89年度自字第484號），竟在91年1月17日向本
    院對自訴人提起誣告自訴，而被告乙○○提起之誣告自訴案
    ，為本院91年度自字第29號作出「丙○○、甲○○無罪」判
    決，被告乙○○提起上訴，又為台灣高等法院台南分院以91
    年度上訴字第675號作出「上訴駁回」判決。自訴人嗣另對
    被告乙○○提起之違反商標法，亦因符合（92年5月28日修
    正前）商標法第六十五條要件而被判決有罪確定。(二)被告乙○○為讓自訴人受刑事制裁，竟在上開誣告自訴案（即本院
    91年度自字第29號）證五自訴狀裡謊稱：「丙○○並偽造87
    年7月29日之存證信函」，而由該誣告案一、二審法院之調
    查可證明丙○○並無偽造證據等情為據，認被告乙○○虛構
    事實誣告他人犯罪，構成刑法第一百六十九條第一項意圖使
    他人受刑事處，向該管公務員誣告罪及同條第二項意圖使他
    人受刑事處分，而偽造、變造證據，或使用偽造或變造之證
    據罪。
三、訊之被告乙○○堅決否認誣告犯行，辯稱：被告乙○○於83
    年2月15日與自訴人之鍵瞬貿易有限公司（以下簡稱鍵瞬公司
    ）簽訂共同經銷合約書，被告乙○○原以「力多企業行」
    名稱與鍵瞬公司往來，自84年元月起以另設立之「日寶保險
    櫃有限公司」（以下簡稱日寶公司）名稱繼續往來，至86年4
    月底因故暫停進貨為止，鍵瞬公司每月請款對象均為「台中
    日寶」，可證明鍵瞬公司早於「日寶公司」設立時即知悉，
    並同意被告乙○○以「日寶」名稱設立公司之事實；鍵瞬公
    司於本院89年度自字第484號審理中，另提出自訴人丙○○給
    被告乙○○之86年7月29日台南郵局第138號存證信函作證據
    ，然被告乙○○從未接獲該存證信函，經丙○○提示後，發
    覺該信函記載「本人早在84年時即因故以口頭向台端提出異
    議，表示雙方已無經銷關係，可各自發展業務，且台端早先
    即已經銷他公司產品」等內容，係虛構不實，況該存證信函
    未蓋騎縫章、末頁無郵局戳記、未註明頁數、存證費，且無
    經辦人印章，與正常之郵局存證信函頗有差異，有相當理由
    懷疑係自訴人等偽造等語置辯。
四、經查，自訴人丙○○、甲○○為夫妻，先後擔任鍵瞬公司前
    後任負責人，並均參與鍵瞬公司業務。鍵瞬公司於82年2月16
    日就「日寶MTC」商標，向經濟部中央標準局（現更名為經濟
    部智慧財產局）註冊取得商標專用權，專用期間自82年2月16
    日起至92年2月15日止，指定專用商品為商標法施行細則第二
    十四條第六十五類保險櫃、保險箱、鐵櫃、桌子、椅子、書
    櫃。83年2月15日自訴人丙○○以鍵瞬公司名義（即甲方）與
    被告乙○○、第三人陳露露（即乙方）簽訂合約書，約定甲
    乙雙方共同經銷美國進口AMSEC及日本進口MTC保險櫃，陳露
    露經銷地區為高雄、屏東縣市，被告乙○○經銷地區為中部
    地區（含台中、彰化、南投縣市），乙方向甲方進貨，每月
    底結算貨款，開45天票期，廣告費用（包括報紙、雜誌）共
    同分擔比率為甲方50%，乙方陳露露25%，乙方乙○○25%，期
    間自83年2月15日起至84年2月15日止，到期後，甲乙雙方如
    無異議視同續約。在經銷合約期間之83年3月1日起至同年11
    月間，被告乙○○係以所經營之「力多企業行」與鍵瞬公司
    交易進貨，鍵瞬公司所開立之發票係以「力多企業行」為買
    受人。嗣被告乙○○於83年10月28日申請經濟部核准設立「
    日寶保險櫃有限公司」，其妻陳淑鑾為該公司代表人，並自
    84 年1月間起以新設立之日寶公司名義與鍵瞬公司交易進貨
    ，鍵瞬公司自84年1月間起至86年4月28日就此部分交易所開
    立之發票則以「日寶公司」為買受人。以上事實為兩造所不
    爭執，並有各自提出之經濟部商標註冊證（附於本院89年自
    字第484號第1卷第19頁）、（經銷）合約書（附於同上卷第
    69頁）、經濟部日寶公司設立登記資料（附於本院89年自字
    第484號第2卷第248-251 頁）、鍵瞬公司開立自83年至84年4
    月28日買受人為「力多企業行」銷貨發票23張、買受人為「
    日寶公司」銷貨發票57張（附於台中地院91年自字第39號卷
    第357-397頁）、出貨單1張、對帳單3張（附於本院89年自字
    第484號第1卷第90-92頁）等證據資料可資參照，均堪認為真
    實。
五、兩造間因前開經銷關係發生爭議，自訴人以被告乙○○及其
    配偶陳淑鑾未經授權擅自使用鍵瞬公司註冊商標中之「日寶
    」文字，作為其等於83年10月28日新設立之「日寶公司」名
    稱之特取部分，違反92年5月28日修正前商標法第六十五條
    第一項之規定，於89年11月22日以鍵瞬公司名義對被告乙○○與陳淑鑾提起自訴，本院89年度自字第484號於90年9月18
    日判決管轄錯誤（參見附表編號1）；自訴人嗣於91年1月2
    日再以同一事實向台中地院自訴被告乙○○與陳淑鑾違反商
    標法，台中地院91年度自字第39號於91年7月10日以被告乙○○、陳淑鑾違反商標法，各處拘役五十日，被告乙○○與
    陳淑鑾上訴台灣高等法院台中分院，該院於92年2月12日以
    91年度上易字第1483號判決駁回二人上訴確定（參見附表編
    號2）；自訴人於上開違反商標法有罪判決確定後，另以鍵瞬
    公司名義對力多保險櫃有限公司（即原日寶公司變更名稱後
    之公司，下稱力多公司）、乙○○與陳淑鑾訴請民事損害賠
    償，為台中地院以92年度智字第26號為一部勝訴判決，認力
    多公司、乙○○、陳淑鑾侵害鍵瞬公司商標權，應負擔費用
    ，將上開台中地院91年度自字第39號刑事判決全文刊載於報
    紙，至鍵瞬公司請求金錢賠償部分則以舉證不足駁回之（參
    見附表編號3）；乙○○於91年1月16日以自訴人前向本院提
    起附表編號1違反商標法之自訴案，係涉誣告為由，於91年1
    月16日向本院自訴丙○○、甲○○誣告，經本院91年度自字
    第29號判決丙○○、甲○○均無罪，乙○○不服提起上訴，
    經台灣高等法院台南分院94年度上更(一)字第372號判決上訴駁
    回，乙○○不服再提上訴，嗣經最高法院98年度台上字第
    1363號於98年3月19日駁回其上訴定讞（參見附表編號4）。
    以上均經調取各該民、刑事確定判決歷審案卷核閱無訛。
六、關於自訴人自訴被告乙○○虛構事實誣告自訴人，涉犯刑法
    第一百六十九條第一項誣告罪部分
    被告乙○○於附表編號1本院89年度自字第484號違反商標法
    自訴案審理時，係抗辯：其原係以「力多企業行」名義對外
    行銷，83年2月15日與鍵瞬公司簽訂經銷合約後，原係以「
    力多企業行」名義向鍵瞬公司進貨，嗣為經銷「日寶保險櫃
    」，投入大量資金廣告，丙○○為塑造企業形象，結合產品
    名稱，乃要求其與高雄經銷商陳露露更改公司名稱為「日寶
    」，其乃於83年間設立日寶公司，陳露露亦將商號名稱變更
    為「日寶電腦保險櫃企業行」等語，經查：
    (一)鍵瞬公司於本院89年度自字第484號自訴被告乙○○違反
      商標法案件中主張「被告乙○○未經鍵瞬公司同意擅自抄
      襲自訴人『日寶保險櫃』註冊商標名稱作為其設立日寶公
      司名稱特取部分」、「乙○○、陳露露先行偷偷將公司、
      行號名稱更改為日寶保險櫃有限公司與日寶電腦保險櫃企
      業行，事前並未知會鍵瞬公司，鍵瞬公司在85年間發現此
      事後，即立即要求乙○○、陳露露更改公司名稱，陳露露
      於86年4月2日同意更改商號名稱，被告乙○○卻堅持犯行
      」等情（參見本院89年度自字第484號第1卷第3頁自訴狀
      、第2卷第57頁90年6月7日自訴補充理由狀），被告乙○○則否認自訴人上述主張，提出鍵瞬公司所開立以「日寶
      保險櫃有限公司」為買受人之銷貨發票，以證明其設立日
      寶公司之事實為鍵瞬公司所知悉，並稱兩造因經銷關係另
      生爭議，伊自86年底即未再向鍵瞬公司進貨等語（參見本
      院89年度自字第484號第2卷第265頁答辯(二)狀、第278頁發
      票3紙、第1卷第64頁答辯理由狀）。上開自訴案嗣經本院
      為管轄錯誤判決後，鍵瞬公司於91年1月2日另向管轄之台
      中地院自訴被告乙○○違反商標法，鍵瞬公司於自訴狀改
      稱「84年被告乙○○對鍵瞬公司實際負責人丙○○稱如果
      自訴人公司不想合作銷售時，日寶公司名稱可以還給自訴
      人公司，當時因被告乙○○、陳淑鑾尚有向自訴人公司購
      買日寶商標之保險櫃，故未立即要求被告取消日寶公司名
      義」等語（台中地院91年自字第39號卷第3頁），與其前向
      本院自訴所陳「被告乙○○設立日寶公司，事前未知會鍵
      瞬公司，鍵瞬公司在85年間始發現此事」等情顯有差異，
      是自訴人所述難認非無保留。其次，證人陳露露於台灣高
      等法院台南分院91年度易字第1483號違反商標法自訴案上
      訴審時結證稱：「被告乙○○與我這邊，成立公司及商號
      都有與鍵瞬公司丙○○通過電話，他沒有說過反對的意思
      」（參見該案第3卷第14頁），證人即鍵瞬公司前經理吳崇
      鏗於同案上訴審亦證稱：「（問：日寶保險櫃有限公司於
      八十三年十月申請設立之時，鍵瞬貿易有限公司的丙○○
      及你是否先知情且同意？）我知道，至於丙○○也是知道
      且他也有同意」等語（參見台灣高等法院台中分院91年度
      上易字第1483號第3卷第97頁），則證人陳露露、吳崇鏗就
      被告乙○○在經銷合約期間設立日寶公司時曾告知自訴人
      丙○○，丙○○顯屬知情一節，先後證述核屬一致。再佐
      以被告乙○○與鍵瞬公司交易期間，鍵瞬公司所開立之銷
      貨發票，自83年3月1日起至同年11月止，共計23張，記載
      之買受人為「力多企業行」，俟自84年1月間起至86年4月
      28 日，共計57張，均變更為「日寶保險櫃有限公司」（參
      見台中地院91年度自字第39號卷第357-397頁），則鍵瞬公
      司若非受告知，豈會自行將銷售對象由「力多企業行」變
      更為被告乙○○新設立之「日寶保險櫃有限公司」。足證
      被告乙○○於83年10月28日設立日寶公司後，應有告知自
      訴人丙○○，丙○○自84年1月間即知悉乙○○成立日寶公
      司之事實，要無疑義，此項事實亦為台灣高等法院台中分
      院91年度上易字第1483號違反商標法刑事確定判決理由所
      是認，益證被告於上開違反商標法案件中抗辯其設立日寶
      公司曾告知丙○○一節，並非虛偽。
    (二)被告乙○○於本院與台中地院違反商標法案件中抗辯：鍵
      瞬公司丙○○事先同意伊以「日寶保險櫃」之名稱設立公
      司一節，曾提出鍵瞬公司前股東吳崇鏗所書立記載「弟（
      即吳崇鏗）與蘇先生（指丙○○）經過商量後，想出一個
      辦法，就是大哥用日寶去設公司，雖然比較麻煩，但是以
      後您就沒有商標和經銷的問題了，可說一勞永逸，大哥同
      意的話隨時可以進行，我們樂觀其成」等文字之信函一紙
      為證（參見台中高分院91年上易字第1483號第1卷第106頁
      ），並舉證人陳露露、吳崇鏗於本院、台中地院、台灣高
      等法院台中分院違反商標法案件中之對其有利之證言為證
      ，被告乙○○所舉上開證據，雖經台灣高等法院台中分院
      91年上易字第1483號判決理由認為：吳崇鏗於該案上訴審
      理時證述：「因為當初有與安嶸發生不愉快的事情，所以
      （丙○○）才建議陳淑鑾、乙○○用這個商標作為公司，
      才不會引起糾紛」，與其於台南地院89年度自字第484號90
      年6月26日證稱：陳露露、乙○○係為打響「日寶」的品牌
      ，而以「日寶」之名稱辦理商號及公司名稱之登記等語，
      前後不符，顯有瑕疵，且吳崇鏗於83年11月退出鍵瞬公司
      ，另設「越大企業有限公司」及「將彬國際貿易有限公司
      」進口銷售保險櫃，與鍵瞬公司競爭，復與丙○○另有民
      事爭訟等情為據，認為吳崇鏗之證詞及上開書寫之信函，
      均難採為有利被告乙○○之認定，然法院判決理由之認定
      涉及對於證據資料之評價，未經法院採酌之有利於被告之
      證據資料未必盡屬虛偽，證人吳崇鏗證述關於簽訂經銷合
      約後，為打響「日寶」名號，自訴人丙○○曾同意被告乙○○與陳露露以「日寶」名稱辦理公司與商號登記等情，
      亦迭據證人陳露露於本院與台中地院、台灣高等法院台中
      分院審理時分別證述：「簽約後，大家討論過，認為全省
      都用同一名稱會有品牌建立的效果，所以大家都用這個名
      稱去申請」、「83年以後才登記『日寶』商號，且是事先
      經過丙○○之同意才去辦理登記的」、「我自己就在84年
      時候就把公司的名稱改成『日寶電腦保險櫃企業行』，這
      部分我申請的時候自訴人也知道．．．，那時候我告訴自
      訴人，自訴人也同意」、「（問：發生爭議《指鍵瞬公司
      與梅竹公司安嶸案之爭訟》後，你與被告乙○○有向鍵瞬
      公司表達不滿，三方有多次聚會或以電話商討，鍵瞬公司
      丙○○、吳崇鏗有建議你、乙○○以日寶名稱設立公司？
      ）是的」、「設立時，鍵瞬貿易有限公司都知道也有同意
      」等語（參見本院89年度自字第484號第2卷第162頁、台中
      地院91年度自字第39號卷第193頁、台灣高等法院台中分院
      91年度上易字第1483號第13-14頁），吳崇鏗、陳露露上開
      證言縱未為法院採酌而為有利於被告乙○○之認定，然仍
      可佐證被告乙○○於違反商標法案件中所為抗辯，即關於
      其以鍵瞬公司註冊商標中「日寶」名稱設立日寶公司應為
      鍵瞬公司負責人丙○○同意之主觀上認知，並非全然無據
      。
    (三)又據鍵瞬公司於84年1月間3紙銷貨發票已記載買受人為日
      寶公司（台中地院91年度自字第39號卷第365頁），可認
      定鍵瞬公司斯時已知被告乙○○設立日寶公司之事實，而
      由自訴人於兩造前案歷次審理所提出之存證信函，其最早
      以存證信函通知被告乙○○，係86年7月29日台南25支郵
      局第138號存證信函（被告乙○○否認收到該存證信函）
      ，然其在該存證信函係聲明「本人早在84年時，即因故以
      口頭向台端提出異議，表示雙方已無經銷關係，可各發展
      業務，因台端早先即已經銷他公司產品，而台端在電話中
      亦多次表明『大家是朋友，我賣別家的產品，也不好意思
      叫你只賣我一家，你可以在台中地區另尋經銷商或自己開
      分公司，我沒有意見』」等語（本院91年度自字第29號誣
      告案第147頁），係就是否終止經銷合約為意思表示，並
      無隻字片語提及反對被告乙○○以「日寶」作為公司名稱
      ，鍵瞬公司迄至87年7月10日始委請洪茂松律師以高雄地方
      法院郵局第4397號存證信函通知被告乙○○停止使用「日
      寶」商標名稱，則自訴人在84年1月經銷合約期間已知悉被
      告設立日寶公司，因尚在經銷合作期間固不便表示異議，
      然在84年2月15日經銷合約屆滿或84年5月雙方已不再交易
      之後，何以遲至87年7月10日始委託律師通知被告乙○○停
      止侵害「日寶」商標權，在此之前長達3年多均無何異議？
      是自訴人於違反商標法案件中主張之全部事實，是否均屬
      真實，難認非無蹊蹺。
    (四)被告乙○○以丙○○、甲○○二人以鍵瞬公司名義於89年
      11月22日向本院自訴被告乙○○違反商標法，涉嫌誣告，
      於91年1月16日向本院自訴丙○○、甲○○誣告罪（即本
      院91年度自字第29號），雖歷經本院91年度自字第29號、
      台灣高等法院台南分院94年度上更(一)字第372號與最高
      法院98年度台上字第1363號判決丙○○、甲○○均無罪確
      定，然被告乙○○於該誣告自訴案主張之事實即為其在前
      揭本院違反商標法案件中抗辯之事實，即認為83年2月15日
      簽訂經銷合約後，原係以「力多企業行」與鍵瞬公司交易
      ，嗣為經銷「日寶保險櫃」，始應丙○○之要求，與陳露
      露分別將公司與商號名稱改為「日寶」等語，其此部分抗
      辯，業據提出鍵瞬公司銷貨發票，並舉證人陳露露、吳崇
      鏗之證言為證，非全然無據，已見前述。其次，自訴人丙○○以鍵瞬公司名義於89年11月22日向本院對被告乙○○
      提起違反商標法之自訴，本院於90年9月18日為管轄錯誤判
      決，並未就渠等違反商標法之爭議為實體判決，該管轄錯
      誤判決因未據兩造上訴而確定。丙○○另以鍵瞬公司名義
      於91年1月2日向台中地院自訴被告乙○○違反商標法（即
      台中地院91年度自字第39號），台中地院受理後定期91年3
      月13日通知被告乙○○到庭審理，該期日傳票於91年2月27
      日送達被告乙○○與陳淑鑾，期間被告乙○○於91年1月16
      日向本院自訴丙○○、甲○○誣告（即本院91年自字第29
      號誣告案），以上業據調取各該刑事案卷相關卷證查閱無
      訛。則被告乙○○於91年1月16日向本院自訴丙○○、甲○○誣告時，尚未知悉其另在台中地院已被訴違反商標法，
      台中地院91年度自字第39號尚未審結作成被告乙○○、陳
      淑鑾違反商標法之有罪判決，據此，被告乙○○以其在本
      院89年度自字第484號違反商標法自訴案件所為抗辯之認知
      ，認為丙○○、甲○○於本院89年度自字第484號自訴之事
      實並非真實，檢具相關證據資料於91年1月16日向本院對渠
      二人提起誣告自訴，自非憑空設詞捏詞造虛構事實。尚難
      以嗣後台中地院91年度自字第39號、台灣高等法院台中分
      院91年度上易字第1483號作成被告乙○○違反商標法之有
      罪判決，暨本院91年度自字第29號誣告案判決丙○○、甲○○均無罪確定，而論以被告乙○○誣告罪。
七、關於自訴人自訴被告乙○○誣告自訴人偽造證據及使用偽造
    證據，涉犯刑法第一百六十九條第二項誣告罪部分
    (一)鍵瞬公司於本院89年度自字第484號違反商標法案件審理
      期間之90年6月8日自訴補充理由狀陳述「陳露露曾以存證
      信函於86年7月向鍵瞬公司表示『雙方仍在經銷關係存續
      狀態，但暫停向鍵瞬公司進貨』，鍵瞬公司於86年7月29
      日分別寄發存證信函予陳（即陳露露）、黃（即乙○○）
      二人，即已明白表示雙方從84年起，即已無經銷關係。乙○○從未針對此封存證信函表示異議」等語（參見本院89
      年度自字第484號第2卷第62頁），並附上證物32即系爭「
      寄件人：丙○○、台南市○○路220號，收件人：乙○○
      、台中市○○街○段82號2樓24」之86年7月29日台南25支
      郵局第138號存證信函，其內容為「一頃本人接獲陳露露
      存證信函，謂本人與其仍處於經銷關係存續期間云云，因
      該份過期失效之文件中，台端亦同列為『乙方』，故持向
      台端聲明如下」、「二本人早在84年時，即因故以口頭向
      台端提出異議，表示雙方已無經銷關係，可各自發展業務
      ；且台端早先即已經銷他公司產品，而台端在電話中亦多
      次表明：『大家是朋友，我賣別家的產品，也不好意思叫
      你只賣我一家，你可以在中部地區另尋經銷商或自己開分
      公司，我沒有意見』」、「本人珍惜與台端友情，敬重台
      端為大哥，祈台端同等互動最幸」等語（參見同上卷第
      145-146頁，以下簡稱第138號存證信函）。被告乙○○嗣
      於91年1月16日向本院自訴丙○○、甲○○誣告，於其自
      訴狀「事實及證據」欄第二段第4項記載「該違反商標法
      案件（指本院89年度自字第484號）經七次開庭審理，期
      間被告丙○○並偽造民國87年7月29日之存證信函（指上
      開台南25支郵局第138號存證信函）」等語（參見本院91
      年度自字第29號誣告案卷第5-6頁），指訴丙○○、甲○○另涉犯刑法第一百六十九條第二項偽造、變造並使用偽
      造、變造證據之誣告罪，並在該誣告案件91年2月20日審理
      時，於丙○○當庭提出系爭第138號存證信函時，再次陳述
      「該存證信函是偽造的」，並否認曾收受該存證信函（參
      見本院91年自字第29號誣告案卷第139頁），丙○○乃於91
      年2月25日具狀陳報該第138號存證信函與掛號郵件收件回
      執，上開掛號郵件收件回執收件人姓名地址記載「台中市
      ○○街○段82號2樓24、乙○○」，投遞郵戳日期為86年7月
      30 日，收件人欄蓋有「雅舍管理委員會收發章」之印戳（
      參見同上誣告案卷第146-147頁）。乙○○嗣提出其不爭執
      之86年7月29日台南南小北郵局第185號（寄件人丙○○、
      收件人陳露露）、88年3月31日台南北小北郵局第167號（
      寄件人鍵瞬公司、收件人日寶公司）及89年1月27日台南北
      小北郵局第50號（寄件人鍵瞬公司、收件人日寶公司）存
      證信函等三件，聲請法院鑑定上開第138號存證信函之真偽
      （同上誣告案卷第151-164頁），台南郵局經本院囑託鑑定
      ，函覆上開四份存證信函確係其轄之北小北郵局、大光郵
      局、南小北郵局分別於上開期日受理收寄無誤，其中系爭
      第138號存證信函係大光郵局（第25支局）於86年7月29日
      所受理收寄（參見同上誣告案卷第177-179頁），被告乙○○自訴丙○○、甲○○此部分誣告罪，嗣經本院91年度自
      字第29號、台南高分院94年度上更(一)字第372號與最高法
      院98年度台上字第1363號判決均無罪確定，業據本院調取
      上開案卷核閱歷審卷證與判決無誤。
    (二)系爭138號存證信函雖於86年7月30日送達被告乙○○住所
      ，蓋有雅舍管理委員會收發章戳，固生民事訴訟法第一百
      三十七條補充送達效果，然既非被告乙○○親收，亦無事
      證足資證明被告乙○○曾收受閱覽該存證信函內容，事後
      卻飾詞否認，自難遽認其否認接到該存證信函之陳述為設
      詞捏造。茲就被告乙○○於上開誣告自訴案中具狀指陳系
      爭138號存證信函因有下列可疑之處，爭執其真正，分別說
      明如下：
      1.首頁郵局存證字號無法辨識
        系爭第138號存證信函首頁存證信函第「138」號之墨色
        較淡，阿拉伯數字字跡較潦草，但仍可辨識為138號。
      2.主管、經辦員印章蓋於第一頁而非末頁
        系爭第138號存證信函共二頁，經辦之「台南25支」郵
        局方戳、台南大光郵局86年7月29日13時受理收寄圓形
        郵戳章、頁數2頁、副本2份、簽證費75元、經辦員「陳
        安仁」、主管「陳美卿」之方形小章等事項，係記載於
        第一頁，而非末頁。
      3.騎縫章郵戳僅蓋於第一頁而未蓋於第二頁
        依丙○○提出附在本院案卷之系爭138號存證信函影本
        之附卷形式觀察，台南大光郵局86年7月29日13時受理
        收寄之圓形郵戳，係顯示在第二頁，第一頁未顯示該郵
        戳印文（參見本院89年自字第484號第2卷第145-146頁、
        91年自字第29號卷第146-147頁）。
      4.末頁全無頁數、副本、附件、存證費、郵局等戳記，亦
        無主管及經辦員蓋章
        系爭138號存證信函關於上開事項係記載於第一頁，其
        第二頁此欄位係空白。
    (三)經對照兩造所不爭執之台南北小北郵局第50號、台南南小
      北郵局第185號與台南北小北郵局第167號等三份存證信函
      之形式，其經辦郵局印章、日期、頁數、副本、存證費、
      受理收寄圓形郵戳、主管、經辦員印章等均記載於最末頁
      ，各頁騎縫處均有郵局受理收寄圓形郵戳與寄件人印章，
      據此，系爭138號存證信函依附卷之形式觀察，與卷附上
      開兩造所不爭執之存證信函對照，在形式上確有以上不同
      之處。按兩造當時因經銷合約迭生爭議，又互提訴訟爭訟
      ，處於交惡狀態，對彼此之信任喪失殆盡，系爭138號存證
      信函係自訴人丙○○、甲○○於本院89年度自字第484號違
      反商標法案件審理期間提出之證據方法，被告乙○○為對
      立之當事人，其依該存證信函在形式上與其所收受其他存
      證信函有上述不同之處，而疑係出於偽造，並聲請法院鑑
      定調查其真偽，難謂非全然無據，縱不免小題大作，然在
      人情上尚屬可理解之事，其聲請調查鑑定其真偽亦屬爭訟
      手段，為其訴訟法上之防禦權，縱嗣後經法院調查該存證
      信函確係真正，要難謂係明知虛偽而設詞誣陷，自難認有
      何誣告故意而令負誣告罪責。
八、至自訴人另稱被告乙○○在台灣高等法院台中分院91年度上
    易字第1483號違反商標法案件判決確定，及台灣高等法院台
    中分院93年度智上字第11號民事損害賠償事件和解後，卻在
    台灣高等法院台南分院94年度上更(一)字第372號誣告案為自
    訴人無罪判決後，仍對該誣告案之無罪判決提起上訴，以此
    證明被告乙○○係惡意誣告云云，惟上訴權乃刑事被告在訴
    訟法上之權利，不能因被告乙○○對其提起自訴之案件，不
    服法院所為無罪判決提出上訴，即推論其自訴係出於誣告。
九、綜上所述，被告乙○○於91年1月16日向本院自訴丙○○、
    甲○○誣告，所主張之事實均係其被訴違反商標法案件中抗
    辯之事實，並檢具相關交易發票、吳崇鏗書信等為證，證人
    陳露露、吳崇鏗復曾於本院與台中地院、台灣高等法院台中
    分院違反商標法案件一、二審審理時，分別為有利於被告乙○○之證言，雖未經法院採酌而作有利於被告乙○○之認定
    ，仍為被告乙○○違反商標法有罪判決確定，要難認非因其
    就抗辯事實舉證不足之故，故被告乙○○在不知鍵瞬公司另
    於台中地院自訴其違反商標法時，依其在本院89年自字第
    484號違反商標法案件中抗辯之事實與認知，向本院自訴丙○○、甲○○誣告，所主張之事實既非虛偽捏造，自不成立
    刑法第一百六十九條第一項意圖他人受刑事處分，向該管公
    務員誣告之罪；至其於本院91年度自字第29號誣告自訴案中
    爭執丙○○提出之86年7月29日第138號存證信函之真偽，請
    求調查鑑定，亦非全然無因，且屬其訴訟上之防禦權，亦認
    缺乏誣告故意，不成立刑法第一百六十九條第二項意圖他人
    受刑事處分，而偽造、變造證據，或使用偽造、變造之證據
    之罪。準此，本件應為被告無罪之諭知。
據上論斷，應依刑事訴訟法第三百零一條第一項，判決如主文。
中    華    民    國    98    年    11    月     5    日
                  刑事第四庭   審判長法   官  林逸梅
                                     法   官  程克琳
                                     法   官  陳淑卿
以上正本證明與原本無異。
如不服本判決應於收受本判決後10日內向本院提出上訴書狀，並
應敘述具體理由。其未敘述上訴理由者，應於上訴期間屆滿後20
日內向本院補提理由書狀（均須按他造當事人之人數附繕本）「
切勿逕送上級法院」。
                                      書記官  郭純瑜
中    華    民    國    98    年    11    月    9     日
┌─────────────────────────────────────────────┐
│附表                                                                                      │
├──┬─────┬─────┬─────┬───────┬─────┬──────────┤
│編號│自訴或上訴│案號案由  │自訴人或原│自訴、起訴或上│判決日期  │判決理由            │
│    │日期      │          │告        │訴內容        │判決結果  │                    │
│    │          │          │          │              │          │                    │
│    │          │          │被告      │              │          │                    │
│    │          │          │          │              │          │                    │
├──┼─────┼─────┼─────┼───────┼─────┼──────────┤
│1   │自訴日期  │台南地院89│自訴人    │被告陳淑鑾、黃│90.9.18宣 │(一)被告陳淑鑾、乙○○│
│    │89.11.22  │年度自字第│鍵瞬貿易有│清風未經鍵瞬公│判        │  住所分別在台中市、│
│    │          │484號     │限公司    │司同意擅自抄襲│管轄錯誤  │  彰化縣，日寶公司營│
│    │          │違反商標法│          │鍵瞬公司註冊商│          │  業所在台中市，均非│
│    │          │          │被告      │標中「日寶」名│          │  本院管轄區域，日寶│
│    │          │          │陳淑鑾    │稱，登記為其「│          │  公司設置之網頁係委│
│    │          │          │乙○○    │日寶保險櫃有限│          │  託台中市之廣巧資訊│
│    │          │          │          │公司」之公司名│          │  公司製作，傳輸資料│
│    │          │          │          │稱特取部分，並│          │  主機放置在廣巧公司│
│    │          │          │          │經營保險櫃同一│          │  ，透過電腦伺服器連│
│    │          │          │          │或類似商品銷售│          │  結到傳輸資料主機設│
│    │          │          │          │業務，經自訴人│          │  置地讀取廣告資訊，│
│    │          │          │          │以存證信函告知│          │  等同於前往網頁傳輸│
│    │          │          │          │請求停止使用而│          │  主機設置處閱得廣告│
│    │          │          │          │未停止，違反商│          │  ，台南地區非自訴人│
│    │          │          │          │標法第65條。另│          │  所指被告涉犯嫌之犯│
│    │          │          │          │在電話簿或網路│          │  罪地。            │
│    │          │          │          │刊登「日寶保險│          │(二)又未經自訴人聲明，│
│    │          │          │          │櫃」廣告，使消│          │  毋庸諭知移送管轄法│
│    │          │          │          │費者誤認其為「│          │  院。              │
│    │          │          │          │日寶保險櫃」商│          │                    │
│    │          │          │          │標所有人而有誤│          │                    │
│    │          │          │          │購之疑，違反商│          │                    │
│    │          │          │          │標法第62條第1 │          │                    │
│    │          │          │          │項第2款。     │          │                    │
├──┼─────┼─────┼─────┼───────┼─────┼──────────┤
│2   │自訴日期  │臺中地院91│自訴人    │    同  上    │91.7.10   │鍵瞬公司與乙○○、陳│
│    │91.1.2.   │年度自字第│鍵瞬公司  │              │宣判      │露露簽訂經銷合約時，│
│    │          │39號      │          │              │陳淑鑾、黃│未約定可將鍵瞬公司商│
│    │          │違反商標法│被告      │              │清風共同惡│標名稱作為乙○○或陳│
│    │          │          │陳淑鑾    │              │意使用他人│露露成立其他公司或商│
│    │          │          │乙○○    │              │註冊商標圖│號名稱之特取部分，鍵│
│    │          │          │          │              │樣中之文字│瞬公司在乙○○所經營│
│    │          │          │          │              │，作為自己│之日寶公司成立後，雖│
│    │          │          │          │              │公司名稱之│知乙○○有擅自使用商│
│    │          │          │          │              │特取部分，│標名稱，但為維持生意│
│    │          │          │          │              │而經營相同│往來和諧，未立即表示│
│    │          │          │          │              │商品之業務│反對，然既曾以丙○○│
│    │          │          │          │              │，經利害關│名義86年7月29日表示 │
│    │          │          │          │              │係人請求其│異議，不願再繼續前揭│
│    │          │          │          │              │停止使用，│合約，甚且於87年7月 │
│    │          │          │          │              │而不停止使│29日、88年3月31日、 │
│    │          │          │          │              │用，各處拘│89年1月27日以存證信 │
│    │          │          │          │              │役伍拾日，│函分別通知乙○○與日│
│    │          │          │          │              │如易科罰金│寶公司，明確表示終止│
│    │          │          │          │              │，均以新台│前揭合約，並要求黃清│
│    │          │          │          │              │幣玖佰元即│風等停止使用該商標名│
│    │          │          │          │              │銀元佰元│稱作為其等公司名稱特│
│    │          │          │          │              │折算壹日  │取部分，足見乙○○已│
│    │          │          │          │              │          │知悉鍵瞬公司要求停止│
│    │          │          │          │              │          │使用上開商標名稱入其│
│    │          │          │          │              │          │等公司名稱特取部分及│
│    │          │          │          │              │          │經營同一商品之業務，│
│    │          │          │          │              │          │卻仍不停止使用，觸犯│
│    │          │          │          │              │          │（92年5月28日修正前 │
│    │          │          │          │              │          │）商標法第六十五條第│
│    │          │          │          │              │          │一項之罪。          │
│    ├─────┼─────┼─────┼───────┼─────┼──────────┤
│    │上訴日期  │台中高分院│上訴人即自│乙○○上訴理由│92.2.12   │(一)乙○○、陳露露僅係│
│    │91.7.25   │91年上易字│訴人      │：            │宣判      │  鍵瞬公司經銷商，經│
│    │          │第1483號  │鍵瞬公司  │鍵瞬公司、黃清│上訴駁回  │  銷關係存在，僅對商│
│    │          │違反商標法│          │風、陳露露83年│          │  標合法使用有其意義│
│    │          │          │上訴人即  │2月15日簽訂經 │          │  ，此與乙○○能否使│
│    │          │          │被告      │銷合約後，三方│          │  用鍵瞬公司註冊商標│
│    │          │          │陳淑鑾    │合作關係良好，│          │  圖樣中文字，作為新│
│    │          │          │乙○○    │未再修正合約書│          │  設公司名稱特取部分│
│    │          │          │          │，嗣鍵瞬公司遭│          │  ，係屬二事，經銷合│
│    │          │          │          │訴外人梅竹公司│          │  約既有期限，鍵瞬公│
│    │          │          │          │提出違反商標法│          │  司豈有同意乙○○得│
│    │          │          │          │告訴，伊向蘇明│          │  以鍵瞬公司商標文字│
│    │          │          │          │宙及鍵瞬公司當│          │  ，作為乙○○新設公│
│    │          │          │          │時總經理吳崇鏗│          │  司名稱特取部分之理│
│    │          │          │          │表示疑慮，為此│          │  。                │
│    │          │          │          │丙○○數度表示│          │(二)乙○○在與鍵瞬公司│
│    │          │          │          │「日寶」商標是│          │  合作經銷保險櫃期間│
│    │          │          │          │大家出錢廣告，│          │  ，在經銷商品使用鍵│
│    │          │          │          │保證日後無使用│          │  瞬公司商標圖樣，本│
│    │          │          │          │問題，至少可用│          │  為事理之常，鍵瞬公│
│    │          │          │          │十年，吳崇鏗更│          │  司豈會對其異議。證│
│    │          │          │          │於83年5月以信 │          │  人陳露露、吳崇鏗之│
│    │          │          │          │函向伊表示「與│          │  證言與吳崇鏗書立之│
│    │          │          │          │蘇先生商量後，│          │  書信，均難採為有利│
│    │          │          │          │想出一個辦法，│          │  乙○○之認定。    │
│    │          │          │          │就是大哥用日寶│          │(三)本案雖可認定丙○○│
│    │          │          │          │去設公司．．」│          │  知悉乙○○以「日寶│
│    │          │          │          │，伊始設立日寶│          │  」名稱新設公司，但│
│    │          │          │          │公司，且鍵瞬公│          │  不能因此即證明黃清│
│    │          │          │          │司持續至86年4 │          │  風在設立日寶公司之│
│    │          │          │          │月28日亦均不斷│          │  前或之後，有就使用│
│    │          │          │          │開立57張發票給│          │  「日寶」二字致違反│
│    │          │          │          │日寶公司，足證│          │  商標法第65條問題，│
│    │          │          │          │鍵瞬公司確有事│          │  向鍵瞬公司當時代表│
│    │          │          │          │先同意伊以「日│          │  人丙○○徵詢意見，│
│    │          │          │          │寶」名稱設立公│          │  並獲其同意。更無證│
│    │          │          │          │司。          │          │  據足以證明鍵瞬公司│
│    │          │          │          │商標法第65條第│          │  有同意乙○○以「日│
│    │          │          │          │1項惡意之時點 │          │  寶」二字設立公司十│
│    │          │          │          │須存在於公司設│          │  年。鍵瞬公司確曾寄│
│    │          │          │          │立之初，縱鍵瞬│          │  存證信函給日寶公司│
│    │          │          │          │公司嗣後請求伊│          │  ，表示不同意該公司│
│    │          │          │          │停止使用「日寶│          │  再使用「日寶」二字│
│    │          │          │          │」名稱作為公司│          │  作為公司名稱，足見│
│    │          │          │          │特取部分，此項│          │  乙○○已知悉鍵瞬公│
│    │          │          │          │請求亦不生法律│          │  司要求停止使用上開│
│    │          │          │          │上效力        │          │  商標名稱作為其公司│
│    │          │          │          │              │          │  名稱特取部分及經營│
│    │          │          │          │              │          │  同一商品業務，黃清│
│    │          │          │          │              │          │  風所辯並無惡意使用│
│    │          │          │          │              │          │  ，實不採信。      │
├──┼─────┼─────┼─────┼───────┼─────┼──────────┤
│3   │起訴日期  │台中地院  │原告      │原告起訴意旨：│被告應負擔│(一)認定被告侵害商標權│
│    │92.6.16   │92年度上智│鍵瞬公司  │陳淑鑾為力多公│費用，將本│  之理由同上揭刑事判│
│    │          │字第26號  │          │司法定代理人，│院91年度自│  決理由，依商標法第│
│    │          │商標專用權│被告      │乙○○為力多公│字第39號刑│  68條為回復原告名譽│
│    │          │之損害賠償│力多保險櫃│司實際負責人，│事判決全文│  之處分。          │
│    │          │          │有限公司  │被告惡意使用鍵│以標題套紅│(二)原告主張被告使用原│
│    │          │          │陳淑鑾    │瞬公司商標圖樣│50級粗體字│  告「日寶」商標文字│
│    │          │          │乙○○    │中之「日寶」文│、內容用仿│  所得之利益，舉證不│
│    │          │          │          │字，違反商標法│宋五號字體│  足。              │
│    │          │          │          │，經判決有罪確│，刊載於中│                    │
│    │          │          │          │定。          │國時報全國│                    │
│    │          │          │          │力多公司乃日寶│版第24版十│                    │
│    │          │          │          │公司變更而來，│全版一日。│                    │
│    │          │          │          │權利主體未變。│原告其餘之│                    │
│    │          │          │          │聲明：請求被告│訴駁回。  │                    │
│    │          │          │          │應連帶給付288 │          │                    │
│    │          │          │          │萬元及遲延利息│          │                    │
│    │          │          │          │，並登報道歉。│          │                    │
│    ├─────┼─────┼─────┼───────┴─────┴──────────┤
│    │上訴日期  │台中高分院│上訴人即  │94年6月29日成立訴訟上和解（和解筆錄）           │
│    │93.10.4   │93年度智上│告        │一上訴人力多保險櫃有限公司、陳淑鑾、乙○○自83年│
│    │          │字第11號  │力多保險櫃│  10月28日至92年2月26日止使用被上訴人鍵瞬貿易有 │
│    │          │商標專用權│有限公司  │  限公司「日寶保險櫃」商標作為日寶保險櫃公司之名│
│    │          │之損害賠償│陳淑鑾    │  稱之行為，表示歉意。                          │
│    │          │          │乙○○    │二被上訴人拋棄其他請求。                        │
│    │          │          │          │三訴訟費用各自負擔。                            │
│    │          │          │被上訴人即│                                                │
│    │          │          │原告      │                                                │
│    │          │          │鍵瞬公司  │                                                │
├──┼─────┼─────┼─────┼───────┬─────┬──────────┤
│4   │自訴日期  │台南地院  │自訴人    │乙○○、陳露露│91.5.6宣判│(一)鍵瞬公司曾多次發存│
│    │91.1.16   │91年度自字│乙○○    │與鍵瞬公司簽訂│丙○○、王│  證信函通知日寶公司│
│    │          │第29號    │          │經銷合約後，鍵│惠屏均無罪│  或乙○○停止使用日│
│    │          │誣告      │被告      │瞬公司負責人蘇│          │  寶商標名稱作為日寶│
│    │          │          │丙○○    │明宙為加深產品│          │  公司名稱特取部分及│
│    │          │          │甲○○    │印象並壯大企業│          │  經營同一商品或類似│
│    │          │          │          │形象，要求黃清│          │  商品之業務，有存證│
│    │          │          │          │風將原本經營之│          │  信函可證。乙○○未│
│    │          │          │          │力多企改為日寶│          │  提出鍵瞬公司或蘇明│
│    │          │          │          │公司，陳露露亦│          │  宙要求將力多企業行│
│    │          │          │          │將日齡貿易改為│          │  改為日寶公司之證據│
│    │          │          │          │日寶電腦保險櫃│          │  。鍵瞬公司或丙○○│
│    │          │          │          │企業行，嗣雙方│          │  於日寶公司登記成立│
│    │          │          │          │經銷關係因故發│          │  後未立即表示反對，│
│    │          │          │          │生爭議，甲○○│          │  並與日寶公司交易，│
│    │          │          │          │於87年7月10日 │          │  甚且在發票及對帳單│
│    │          │          │          │、88年3月31日 │          │  買受人欄記載日寶公│
│    │          │          │          │寄發存證信函給│          │  司，是否即視為事後│
│    │          │          │          │乙○○，指責黃│          │  默許，固有討論空間│
│    │          │          │          │清風未經其同意│          │  ，但鍵瞬公司或蘇明│
│    │          │          │          │，擅自抄襲日寶│          │  宙、甲○○既未事前│
│    │          │          │          │註冊商標作為公│          │  明示同意，甲○○以│
│    │          │          │          │司名稱特取部分│          │  鍵瞬公司代表人資料│
│    │          │          │          │，乙○○回應該│          │  ，另向台南地方89年│
│    │          │          │          │等存證信函，卻│          │  度自字第484號自訴 │
│    │          │          │          │遭拒收。88年9 │          │  乙○○觸犯商標法第│
│    │          │          │          │月21日大地震，│          │  62條第1項及第65條 │
│    │          │          │          │台中災情慘重，│          │  之罪，即非全然無據│
│    │          │          │          │丙○○等誤聽傳│          │  ，更無虛構事實之情│
│    │          │          │          │言謂自訴人倉庫│          │  形，丙○○、甲○○│
│    │          │          │          │倒塌，歷年發票│          │  二人均不成立誣告罪│
│    │          │          │          │滅失，乃向台南│          │  。                │
│    │          │          │          │地院提出違反商│          │(二)經將台南郵局南小北│
│    │          │          │          │標法之誣告，審│          │  郵局第185號、台南 │
│    │          │          │          │理期間並偽造87│          │  郵局大光郵局第138 │
│    │          │          │          │年7月29日之存 │          │  號、台南郵局北小北│
│    │          │          │          │證信函，該違反│          │  郵局第167號、第50 │
│    │          │          │          │商標法雖由王惠│          │  號存證信函向台南郵│
│    │          │          │          │屏具名控告，但│          │  局函詢結果，據該郵│
│    │          │          │          │由丙○○以代理│          │  局回稱上開存證信函│
│    │          │          │          │人及證人身分應│          │  確係該郵局受理交寄│
│    │          │          │          │訊並具結，二人│          │  無訛，上開存證信函│
│    │          │          │          │虛構事實，應共│          │  既均屬真實，並無偽│
│    │          │          │          │負誣告罪責。  │          │  造之情形，丙○○、│
│    │          │          │          │              │          │  甲○○即無成立刑法│
│    │          │          │          │              │          │  第169條第2項意圖他│
│    │          │          │          │              │          │  人受刑事或懲戒處分│
│    │          │          │          │              │          │  ，而偽造、變造證據│
│    │          │          │          │              │          │  ，或使用偽造、變造│
│    │          │          │          │              │          │  證據之誣告罪可言。│
│    ├─────┼─────┼─────┼───────┼─────┼──────────┤
│    │上訴日期  │台南高分院│上訴人即自│上訴理由（略）│95.1.9宣判│(一)日寶公司係新登記成│
│    │91.5.16   │94年度上更│訴人      │              │上訴駁回  │  立，非由力多企業行│
│    │          │(一)字第372 │乙○○    │              │          │  更名而來。        │
│    │          │號        │          │              │          │(二)經銷合約並無鍵瞬公│
│    │          │          │被告      │              │          │  司或丙○○同意黃清│
│    │          │          │丙○○    │              │          │  風使用該商標名稱作│
│    │          │          │甲○○    │              │          │  為日寶公司名稱特取│
│    │          │          │          │              │          │  部分              │
│    │          │          │          │              │          │(三)證人陳露露雖證稱「│
│    │          │          │          │              │          │  事先經過丙○○之同│
│    │          │          │          │              │          │  意才去辦理登登記」│
│    │          │          │          │              │          │  ，然其未能舉出任何│
│    │          │          │          │              │          │  丙○○事先同意之證│
│    │          │          │          │              │          │  據，且其亦稱「如果│
│    │          │          │          │              │          │  丙○○不同意話．．│
│    │          │          │          │              │          │  」，可知蘇宙並未同│
│    │          │          │          │              │          │  意，難以其泛稱之證│
│    │          │          │          │              │          │  詞即認為有事先同意│
│    │          │          │          │              │          │  。                │
│    │          │          │          │              │          │(四)鍵瞬公司或丙○○、│
│    │          │          │          │              │          │  甲○○辯稱：日寶公│
│    │          │          │          │              │          │  登記成立後未立即表│
│    │          │          │          │              │          │  示反對，並與日寶公│
│    │          │          │          │              │          │  司交易，及在發票及│
│    │          │          │          │              │          │  對帳單買受人欄記載│
│    │          │          │          │              │          │  日寶公司等情，係為│
│    │          │          │          │              │          │  維持生意往來和諧一│
│    │          │          │          │              │          │  節，堪可採信，且其│
│    │          │          │          │              │          │  等曾分別於86年7月 │
│    │          │          │          │              │          │  29日、88年3月31日 │
│    │          │          │          │              │          │  、89年1月27日以存 │
│    │          │          │          │              │          │  證信函通知日寶公司│
│    │          │          │          │              │          │  或乙○○，要求停止│
│    │          │          │          │              │          │  使用該商標名稱作為│
│    │          │          │          │              │          │  日寶公司特取部分及│
│    │          │          │          │              │          │  經營同一商品或類似│
│    │          │          │          │              │          │  商品之業務。      │
│    │          │          │          │              │          │(五)鍵瞬公司或丙○○、│
│    │          │          │          │              │          │  甲○○未事先同意或│
│    │          │          │          │              │          │  事後默許，則甲○○│
│    │          │          │          │              │          │  以鍵瞬公司代表人名│
│    │          │          │          │              │          │  義向台南地院提起89│
│    │          │          │          │              │          │  年自字第484號違反 │
│    │          │          │          │              │          │  商標法自訴，即非全│
│    │          │          │          │              │          │  然無據，不成立刑法│
│    │          │          │          │              │          │  第169條第1項誣告罪│
│    │          │          │          │              │          │  。                │
│    │          │          │          │              │          │(六)經原審將台南郵局南│
│    │          │          │          │              │          │  小北郵局第185號、 │
│    │          │          │          │              │          │  台南郵局大光郵局第│
│    │          │          │          │              │          │  138號、台南郵局北 │
│    │          │          │          │              │          │  小北郵局第167號、 │
│    │          │          │          │              │          │  第50號存證信函向台│
│    │          │          │          │              │          │  南郵局函詢結果，上│
│    │          │          │          │              │          │  開存證信函均屬真實│
│    │          │          │          │              │          │  ，並無偽造情形，蘇│
│    │          │          │          │              │          │  明宙、甲○○亦無成│
│    │          │          │          │              │          │  立刑法第169條第2項│
│    │          │          │          │              │          │  意圖他人受刑事或懲│
│    │          │          │          │              │          │  戒處分，而偽造、變│
│    │          │          │          │              │          │  造證據，或使用偽造│
│    │          │          │          │              │          │  、變造證據之誣告罪│
│    │          │          │          │              │          │  。                │
│    ├─────┼─────┼─────┼───────┼─────┼──────────┤
│    │上訴日期  │最高法院  │上訴人    │上訴理由（略）│98.3.19宣 │原審綜合判斷維持第一│
│    │95.2.17   │98年度台上│乙○○    │              │判        │審諭知被告（丙○○、│
│    │          │字第1363號│          │              │上訴駁回  │甲○○）無罪之判決，│
│    │          │          │被告      │              │          │駁回上訴人在第二審之│
│    │          │          │丙○○    │              │          │上訴，已說明其論斷所│
│    │          │          │甲○○    │              │          │憑之依據及理由，從形│
│    │          │          │          │              │          │式上觀察，並無違背法│
│    │          │          │          │              │          │令之情形。至證據之取│
│    │          │          │          │              │          │捨與證據之證明力，屬│
│    │          │          │          │              │          │事實審法院得自由裁量│
│    │          │          │          │              │          │、判斷之職權，原審綜│
│    │          │          │          │              │          │合斟酌各項事證，論斷│
│    │          │          │          │              │          │陳露露相關供述等情，│
│    │          │          │          │              │          │並不能為不利被被告（│
│    │          │          │          │              │          │丙○○、甲○○）等認│
│    │          │          │          │              │          │定之依據，上訴人所舉│
│    │          │          │          │              │          │證據不能證明被告二人│
│    │          │          │          │              │          │有上訴人所指之犯行等│
│    │          │          │          │              │          │情，乃屬其採證職權之│
│    │          │          │          │              │          │合法行使，且無上訴意│
│    │          │          │          │              │          │旨所稱理由不備，或與│
│    │          │          │          │              │          │經驗法則、論理法則有│
│    │          │          │          │              │          │違等情事。          │
└──┴─────┴─────┴─────┴───────┴─────┴──────────┘


司法院資訊處製作；財團法人民間司法改革基金會備份。
